臺灣高雄地方法院刑事判決　　　　　　　　　　　　九十三年度訴字第一九九一號
　　公　訴　人　臺灣高雄地方法院檢察署檢察官
　　被　　　告　乙○○
右列被告因違反毒品危害防制條例案件，經檢察官提起公訴（九十二年度毒偵字第二
七六七號），本院合議庭裁定由受命法官獨任進行簡式審判程序，判決如左：
    主  文
乙○○連續施用第一級毒品，處有期徒刑捌月。扣案之注射針筒壹支沒收。
    理  由
一、乙○○曾於民國八十七年間因施用毒品案件，經本院於八十七年五月二十七日裁
    定送勒戒處所觀察、勒戒後，認有繼續施用毒品之傾向，復經本院裁定令入戒治
    處所施以強制戒治，並裁定於八十七年十月二日停止戒治付保護管束，嗣經保護
    管束期滿強制戒治執行完畢，經本院於八十八年八月十九日以八十七年度訴字第
    一二一七號刑事判決免刑確定。詎其於施用毒品犯行，經前揭強制戒治執行完畢
    釋放後五年內，猶不知戒絕施用毒品，明知海洛因業經公告為毒品危害防制條例
    第二條第二項所列管之第一級毒品，不得非法持有、施用，復基於施用第一級毒
    品海洛因之概括犯意，於九十二年二月底某日起至同年四月三日下午一時止，在
    其位於高雄縣湖內鄉○○村○○街十八巷十號居處或高雄縣路竹鄉○○○路聲靈
    宮旁公共廁所內，將海洛因摻水以針筒注射入體內之方式，連續施用第一級毒品
    海洛因三次。嗣為警於九十二年四月三十日下午一時三十分，在高雄縣路竹鄉○
    ○○路聲靈宮旁公共廁所內循線查獲，並扣得殘留有第一級毒品海洛因之注射針
    筒一支，且於九十二年四月三十日下午四時三十分於警詢中採尿，經送驗後，始
    知上情。
二、案經高雄縣警察局湖內分局報請臺灣高雄地方法院檢察署檢察官偵查起訴。
    理  由
一、本案被告乙○○所犯係死刑、無期徒刑、最輕本刑為三年以上有期徒刑以外之罪
    ，其於準備程序就前揭被訴事實為有罪之陳述，經受命法官告知簡式審判程序之
    旨，並聽取其與公訴人之意見後，本院認無不得或不宜改依簡式審判程序進行之
    處，爰依刑事訴訟法第二百七十三條之一第一項、第二百八十四條之一，裁定本
    件由受命法官獨任進行簡式審判程序，合先敘明。
二、訊據被告對其於右揭時、地連續施用第一級毒品海洛因之事實，於本院審理時（
    參見本院九十三年十月二十六日審判筆錄）坦承不諱，另查：
  (一)被告係於九十二年四月三十日下午四時三十分，經警方採集其尿液送驗結果，呈
    嗎啡陽性反應等情，此有高雄縣政府衛生局九十二年五月十五日九二煙檢字第八
    一七號煙毒尿液檢驗成績書及毒品案件嫌犯代號與真實姓名對照表各一紙附卷可
    稽，足見被告確有施用第一級毒品海洛因之事實無訛。
  (二)按海洛因施用入人體後水解還原成嗎啡，再循嗎啡之代謝方式排出體外，業據行
    政院衛生署藥物食品檢驗局七十三藥檢壹字第○三○二二一號函說明綦詳，且依
    醫學臨床實驗及根據英國藥學會出版ＩｓｏｌａｔｉｏｎａｎｄＩｎｄｅｎｔｉ
    ｆｉｃａｔｉｏｎｏｆＤｒｕｇｓ乙書第二九三頁載明：海洛因經注射入人體後
    ，在體內迅速水解成６ＭｏｎｏａｃｅｔｙＩｍｏｒｐｈｉｎｅ，再緩緩繼續水
    解成嗎啡，然後再循嗎啡之代謝方式排出，同書第四三一至四三二頁並載有：嗎
    啡經注射入人體後，約百分之五十以上於八小時內自尿中排出，至二十四小時排
    出約百分之九十，但四十八小時後仍有微量可檢出等語。是依上開說明，佐以被
    告前揭尿液檢驗報告，被告自白於上揭時、地，有連續施用第一級毒品海洛因三
    次等語，核與前揭事證相符，應堪認定。
  (三)另按毒品危害防制條例業經總統於九十二年七月九日，以華總一義字第０九二０
    ０一二一九三０號令修正公布，並自九十三年一月九日施行。修正後之毒品危害
    防制條例修正簡化施用毒品者之刑事處遇程序，將原先區分為第一次犯、五年後
    再犯、五年內再犯、或三犯以上，而異其刑事處遇程序，修正為僅區分為初犯、
    五年後再犯及五年內再犯，且強制戒治期間修正為六個月以上，至無繼續強制戒
    治之必要為止，最長不得逾一年，並配合刪除停止強制戒治付保護管束及延長強
    制戒治等規定。然就同條例第十條有關施用第一級毒品之罪名及法定刑度，則並
    無任何變更，亦即並無刑法第二條第一項有關行為後法律有變更，應比較新舊法
    之問題。而有關前開刑事處遇程序，本屬保安處分之性質，依刑法第二條第二項
    規定，本應適用裁判時之法律，然前開刑事處遇程序之變更，攸關行為人是否經
    檢察官依法追訴及法院論罪科刑，於毒品危害防制條例修正公布施行之際，容有
    適用上之爭議，故毒品危害防制條例第三十五條第一項明定於該條例修正施行前
    繫屬之施用毒品案件，於修正施行後，適用修正後之規定，並於同條第二項規定
    第一項情形，依修正前之規定有利於行為人者，適用最有利於行為人之法律，以
    資區別，並杜爭議。
  (四)而觀諸毒品危害防制條例修正前後，就施用第一級毒品之罪名及法定刑度，並無
    任何變更，已如前述，且毒品危害防制條例第三十五條規定，復係就施用毒品案
    件加以規範。顯見毒品危害防制條例第三十五條規定，應係針對保安處分及司法
    機關應否依修正後毒品危害防制條例第二十三條第二項規定對施用毒品者追訴、
    處罰，明文揭櫫從新從輕之原則，排除刑法第二條第二項有關保安處分從新原則
    及刑事訴訟程序有關程序從新法理之適用。又被告上揭所為依修正前之毒品危害
    防制條例規定，應送強制戒治並起訴，而依修正後之毒品危害防制條例規定，則
    屬強制戒治執行完畢釋放後，五年內再犯施用第一級毒品罪，亦應起訴。兩相比
    較之結果，並無毒品危害防制條例第三十五條第二項有關修正前之規定有利於行
    為人之情形存在，況本案係於九十三年八月六日繫屬於本院，此有臺灣高雄地方
    法院檢察署九十三年八月五日雄檢楠雲九二毒偵二七六七字第二０三二四號函在
    卷可查，非屬於九十二年六月六日毒品危害防制條例修正施行（九十三年一月九
    日）前繫屬法院之施用毒品案件，並無毒品危害防制條例第三十五條規定之情形
    存在，即應由法院依修正後規定處理之。
  (五)另犯毒品危害防制條例第十條施用第一級毒品之罪者，檢察官應先將被告送勒戒
    處所觀察、勒戒或強制戒治，認無繼續施用毒品傾向者，應由檢察官為不起訴之
    處分，且經觀察、勒戒或強制戒治執行完畢釋放後，五年內再犯第十條之罪，檢
    察官應依一般刑事訴訟程序予以起訴論罪科刑，此觀諸修正後毒品危害防制條例
    第二十條第一項、第二項、第二十三條第二項前段規定自明。經查，被告前於八
    十七年間因施用毒品案件，經本院於八十七年五月二十七日裁定送勒戒處所觀察
    、勒戒後，認有繼續施用毒品之傾向，復經本院裁定令入戒治處所施以強制戒治
    ，並裁定於八十七年十月二日停止戒治付保護管束，嗣經保護管束期滿強制戒治
    執行完畢，經本院於八十八年八月十九日以八十七年度訴字第一二一七號刑事判
    決免刑確定等情之事實，此有臺灣高等法院被告全國前案紀錄表、本院被告院內
    索引卡紀錄表、臺灣高雄地方法院檢察署刑案資料查註紀錄表各一紙附卷可參。
    被告前既曾因施用毒品案件，經觀察、勒戒及強制戒治執行完畢釋放後，經本院
    為免刑判決，復因施用毒品，其於前開強制戒治執行完畢釋放後五年內，再犯本
    案施用毒品罪，依修正後之毒品危害防制條例第二十三條第二項之規定，屬應依
    法論罪科刑之行為。依前開說明，本案被告上開所為，係於前開強制戒治執行完
    畢釋放後，五年內再犯毒品危害防制條例第十條第一項施用第一級毒品罪，事證
    明確，被告上開犯行洵堪認定。
三、按行為後法律有變更者，適用裁判時之法律，刑法第二條第一項前段定有明文。
    而毒品危害防制條例業於九十二年七月九日修正公布，且自九十三年一月九日施
    行，然就同條例第十條有關施用第一級毒品之罪名及法定刑度，則並無任何變更
    ，亦即並無刑法第二條第一項有關行為後法律有變更，應無比較新舊法之問題，
    合先敘明。次按海洛因為毒品危害防制條例第二條第二項第一款所明定之第一級
    毒品。本案被告前既已因施用毒品案件，經本院送勒戒處所觀察、勒戒及強制戒
    治執行完畢釋放後五年內再犯上開施用第一級毒品犯行，依法即應予以論罪科刑
    ，核被告所為，係犯同條例第十條第一項之施用第一級毒品罪。被告持有第一級
    毒品進而施用，持有之低度行為為施用之高度行為所吸收，不另論持有毒品之罪
    。其先後多次施用第一級毒品海洛因，時間緊接，犯罪構成要件相同，顯係基於
    概括犯意為之，應依刑法第五十六條之規定論以一罪，並加重其刑。爰審酌被告
    前因施用毒品案件經觀察、勒戒及強制戒治執行完畢，經本院為免刑判決確定後
    ，仍未能徹底戒絕毒品，復犯本案施用毒品罪，顯見其無戒毒悔改之意，惟念其
    施用毒品之次數、施用毒品乃自戕一己之身體健康，尚未對他人造成危害，且犯
    後已坦承犯行，態度良好等一切情狀，量處如主文所示之刑。
四、至扣案之注射針筒一支，經檢驗結果，雖無含有毒品海洛因或甲基安非他命陽性
    反應，此亦有高雄醫學大學附設中和紀念醫院檢驗報告單一紙附卷可稽，然係被
    告所有供施用第一級毒品海洛因所用之物，業經被告供明在卷，爰依刑法第三十
    八條第一項第二款之規定，併予宣告沒收。
據上論斷，應依刑事訴訟法第二百七十三條之一第一項、第二百九十九條第一項前段
，毒品危害防制條例第十條第一項，刑法第十一條前段、第五十六條、第三十八條第
一項第二款，判決如主文。
本案經檢察官甲○○到庭執行職務。
中      華      民    國    九十三    年      十      月    二十九    日
                                  臺灣高雄地方法院刑事庭
                                      法  官  唐中興
右正本證明與原本無異。
如不服本判決，應於判決送達後十日內，向本院提出上訴狀。
                                      書記官  陳掌珠
中      華      民      國    九十三    年      十      月    二十九    日
附錄本案判決論罪科刑法條：
毒品危害防制條例第十條
施用第一級毒品者，處六月以上五年以下有期徒刑。
施用第二級毒品者，處三年以下有期徒刑。
